【裁判字號】    99,上易,169
【裁判日期】    990226
【裁判案由】    竊盜
【裁判全文】
臺灣高等法院高雄分院刑事判決         99年度上易字第169號
上  訴  人
即  被  告  甲○○
上列上訴人因竊盜案件，不服臺灣高雄地方法院98年度易字第
1383號中華民國98年12月31日第一審判決（起訴案號：臺灣高雄
地方法院檢察署98年度偵字第26491 號及移送併辦：同署98年度
偵字第14499 號），提起上訴，本院判決如下：
     主  文
上訴駁回。
     理  由
一、按不服地方法院之第一審判決而上訴者，須提出上訴書狀，
    並應敘述具體理由，上訴書狀未敘述上訴理由者，應於上訴
    期間屆滿後20日內補提理由書於原審法院。逾期未補提者，
    原審法院應定期間先命補正。但上訴書狀已敘述理由，惟所
    敘述者非屬具體理由，則屬不符上訴之法定程式，由第二審
    法院以其上訴不合法律上程式，判決駁回，不生定期命補正
    之問題，刑事訴訟法第350 條第1 項、第361 條、第362 條
    、第367 條定有明文。
二、次按，上開所稱「上訴書狀應敘述具體理由」，係指須就不
    服之判決為具體之指摘而言，如僅泛稱原判決認事用法不當
    或採證違法、判決不公等，均非具體理由（法院辦理刑事訴
    訟案件應行注意事項第162 點參照）；復按所謂具體理由，
    必係依據卷內既有訴訟資料或提出新事證，指摘或表明第一
    審判決有何採證認事、用法或量刑等足以影響判決本旨之不
    當或違法，而構成應予撤銷之具體事由，始克當之（例如：
    依憑證據法則具體指出所採證據何以不具證據能力，或依憑
    卷證資料，明確指出所為證據證明力之判斷如何違背經驗、
    論理法則）；倘僅泛言原判決認定事實錯誤、違背法令、量
    刑失之過重或輕縱，而未依上揭意旨指出具體事由，或形式
    上雖已指出具體事由，然該事由縱使屬實，亦不足以認為原
    判決有何不當或違法者（例如：對不具有調查必要性之證據
    ，法院未依聲請調查亦未說明理由，或援用證據不當，但除
    去該證據仍應為同一事實之認定），皆難謂係具體理由，俾
    與第二審上訴制度旨在請求第二審法院撤銷、變更第一審不
    當或違法之判決，以實現個案救濟之立法目的相契合，並節
    制濫行上訴」（最高法院97年度台上字第892 號判決意旨參
    照）。是如上訴理由書狀並未依據卷內訴訟資料，具體指摘
    原判決認事用法有何違法或不當之情形，即屬上訴未敘述具
    體理由。
三、本件上訴人即被告甲○○（下稱被告）因犯加重竊盜罪，累
    犯，經原審判處有期徒刑拾壹月在案。而被告於上訴期間之
    99年1月22日向原審法院提出上訴狀，上訴理由略以：「被
    告坦承竊盜之事實，卻未伸手踰越屬於安全設備之窗戶，亦
    無駕駛遭竊之車牌號碼ZY-4369 號自用小貨車，載運2 輛腳
    踏車，被告是徒手將車駛離，請求明察，撤銷改判」等語。
四、經查：
  (一)本件告訴人乙○○所有之兩輛腳踏車，係放在其住處屋內，
    因靠近大門之窗戶未關，遭人自窗戶伸手入內打開大門內鎖
    ，而進入屋內竊走該兩輛腳踏車等事實，已據證人即告訴人
    乙○○於偵訊中證述：「被告是伊鄰居的友人，於案發之前
    已到伊鄰居家中借住過，所以伊認得被告，98年5月10日上
    午，伊出門補貨回家後，看到被告開1輛藍色的小貨車，剛
    好在關後面的車門，而伊經過該小貨車時，看到車內有腳踏
    車，發覺有異，就進入住處查看，結果發現伊所有的2部腳
    踏車都不見了，伊就趕緊騎機車去追被告，追了4、5公里後
    ，因為被告在美術館的社區繞行，差點撞倒行人，伊就不敢
    繼續追，並記下該小貨車的車號後報警。而因為當天伊出門
    時，窗戶沒有關，所以被告是從該窗戶伸手打開大門後，進
    入伊家中行竊。又因為伊有參加腳踏車隊，車友間會彼此互
    相聯絡，所以於案發當日，就有車友說在楠梓區的1個跳蚤
    市場內，發現伊的腳踏車，伊便去該跳蚤市場，而在該處發
    現伊的腳踏車，並隨即報警處理」等語明確（見偵一卷第
    15-16頁、偵二卷第62頁），並有警方人員查獲上開2 部腳
    踏車時所拍攝之蒐證相片（見偵二卷第37-42頁），及告訴
    人放置上開2部腳踏車之住處客廳相片（見警卷第13頁）等
    附卷可稽，依警察查獲上開2部腳踏車時所拍攝之蒐證相片
    所示，該2部腳踏車外觀甚為新穎，且為知名暢銷品牌（美
    利達牌及MOSSOSCLO CARBON牌），為告訴人參加專業腳踏車
    隊所用，顯係有相當價值之物品，衡情一般社會生活常情，
    對於價格較高之貴重物品，不可能隨意將之放置在屋外，而
    未採取任何之防護防竊措施，是告訴人證稱腳踏車係放在屋
    內，大門上鎖乙節，符合常情，應堪採信，原審依上開事證
    ，參互勾稽，並參酌告訴人與被告間無仇隙，告訴人不可能
    無端誣陷被告，而認告訴人之證詞較符常情，堪以採信。核
    其認事用法，並無違誤，亦符經驗及論理法則，被告未提出
    新事證，就原審已經合法調查、審理程序，而據以認定之上
    開事證，仍執陳詞，上訴空言主張其未踰越窗戶安全設備，
    係在告訴人住處外面竊得上開2輛腳踏車云云，其就此部分
    之上訴理由，顯未具備「敘述具體理由」之要件。
  (二)次查，被告係駕駛他人失竊之車牌號碼ZY-4369號自用小貨
    車，至告訴人住處，竊取告訴人所有之2輛腳踏車後，用該
    小貨車載往楠梓區興昌跳蚤市場，將2輛腳踏車寄放在管理
    員陳柰月處等事實，已據告訴人陳明發證稱：「98年5月10
    日上午，伊出門補貨回家後，看到被告開1輛藍色的小貨車
    ，剛好在關後面的車門，而伊經過該小貨車時，看到車內有
    腳踏車，發覺有異，就進入住處查看，結果發現伊所有的2
    部腳踏車都不見了，伊就趕緊騎機車去追被告」等語（見偵
    一卷第15-16頁），核與證人即為警查獲持有告訴人上開2部
    失竊腳踏車之陳柰月於偵訊及原審審理中證述：「案發當時
    ，伊在楠梓區的興昌跳蚤市場擔任管理員，98年5月10日中
    午12時30分許，被告開1輛麵包車載系爭2部腳踏車到該跳蚤
    市場，說該2部腳踏車要先放在伊那邊，其要騎機車去屏東
    拿錢，結果過了不久，警方人員就來了」等語相符（見偵二
    卷第54頁、原審二卷第29頁），而上開失竊之車牌號碼ZY-4
    369號自用小貨車於案發98年5月10日上午8時49分許，確有
    行經高雄市○○區○○路277號前之情形，為該處之監視錄
    影機所拍錄，此有翻拍之相片在卷可證（見警卷第11頁，樣
    式為箱型車），此一時間，核與告訴人家中腳踏車遭竊之時
    間係在98年5月10日上午之時段，若合符節，再參諸證人陳
    柰月於偵訊中曾證稱：「被告係以1部麵包車（即箱型車）
    載系爭2部腳踏車到上開跳蚤市場」、「被告將系爭2部腳踏
    車寄放在伊那邊時，伊有問被告既然開麵包車，為何還要將
    腳踏車寄放在伊這邊，被告回答伊說，麵包車是其向別人借
    的，需要還給別人等情（見偵2卷第54頁），足證被告確係
    駕駛1輛箱型車載運系爭2部腳踏車至前揭跳蚤市場，證人陳
    柰月與被告間，才會有上開內容之對話甚明。原審就上開各
    事證，調查審理後，認定被告於98年5月10日上午8時許（此
    犯罪時間點，由上開監視錄影翻拍相片之拍攝時間推論而得
    ），駕駛車牌號碼ZY-4369號自用小貨車，至告訴人前揭住
    處，伸手進入窗戶由內打開告訴人住處大門，在告訴人住處
    客廳內，竊取告訴人所有之前揭2部腳踏車，得手後以前開
    自用小貨車載運該2部腳踏車至楠梓區興昌跳蚤市場寄放在
    管理員陳柰月處而離去。核其認事用法，亦無違誤，被告未
    提出任何新事證，就原審已經合法調查、審理程序，而據以
    認定之上開諸事證，仍執陳詞，泛言主張其未駕駛上開自小
    貨車載運所竊取之2輛腳踏車云云，核此部分之上訴理由，
    亦未具備「敘述具體理由」之要件。
五、綜上所述，被告所提出之上訴理由，均非依據卷內既有訴訟
    資料或提出新事證，具體指摘原判決上開採證認事，有何足
    以影響判決本旨之不當或違法，而構成應予撤銷之具體事由
    ，空言以「伊未伸手踰越屬於安全設備之窗戶，亦無駕駛遭
    竊之車牌號碼ZY-4369 號自用小貨車，載運偷竊之2 輛腳踏
    車。」等，而指摘原判決不當，請求撤銷改判，揆諸首揭說
    明，被告所提之前述上訴理由，核與刑事訴訟法第361 條第
    2 項所稱「具體理由」顯非相當，其上訴顯屬違背法律上之
    程式，應由本院依同法第367 條前段、第372 條規定，不經
    言詞辯論，判決如主文。
據上論斷，應依刑事訴訟法第367 條前段、第372 條，判決如主
文。
中    華    民    國    99    年    2     月    26    日
                刑事第五庭    審判長法  官  曾永宗
                                    法  官  任森銓
                                    法  官  鍾宗霖
以上正本證明與原本無異。
不得上訴。
中    華    民    國    99    年    2     月    26    日
                                    書記官  邱麗莉

司法院資訊處製作；財團法人民間司法改革基金會備份。
